臺灣高等法院臺中分院民事裁定　100年度抗字第123號
抗　告　人　祭祀公業邱烋
代　理　人　邱垂勳律師
上列抗告人與相對人邱垂陽間，租佃爭議事件，對於中華民國10
0年1月20日台灣彰化地方法院99年度訴更字第4號裁定，提起抗
告，本院裁定如下：
      主  文
抗告駁回。
抗告訴訟費用由抗告人負擔。
      理  由
一、按祭祀公業條例業於民國96年12月12日經總統公布，並於97
    年7月1日施行；以祭祀公業為當事人者，如祭祀公業經登記
    為法人者，應依記載法人之例，載為「○○法人某祭祀公業
    」，並列管理人為其法定代理人；如祭祀公業尚未登記為法
    人者，應按非法人團體之例，載為「某祭祀公業」。並列管
    理人為其法定代理人（最高高法院97年度第2次民事會議決
    議參照）。經查。本件抗告人為祭祀公業，揆諸前揭說明，
    應由其管理人為法定代理人代理其為訴訟行為。惟抗告人所
    列之管理人邱煥火，業經原審法院以97年度訴字第162號民
    事判決、本院以99年度上字第167號民事判決及最高法院以
    99 年台上字第2257號民事裁定確認其對抗告人祭祀公業之
    管理權不存在確定，有各該判決、裁定在卷可稽，是邱煥火
    自無合法代理抗告人祭祀公業之權限，然抗告人仍以邱煥火
    列為管理人提起本件訴訟，堪認本件訴訟未經合法定代理。
    嗣經原法院於100年1月10日，裁定命抗人於裁定送達後7日
    內具狀補正合法之法定代理人為訴訟行為，該裁定已於100
    年1月12日合法送達，有送達證書附卷可憑。惟抗告人逾期
    迄未補正，有原法院民事法庭查詢簡答表1份在卷可按，原
    法院因認其訴為不合法，應予駁回。又其假執行之聲請，亦
    因抗告人之訴駁回，而失所附麗。應併予駁回。
二、抗告意旨略以：民事訴訟法第249條第1項第4款規定原告或
    被告無訴訟能力未由法定代理人合法代理者，應以裁定駁回
    原告之訴，是否有此情形，應以起訴時決之，如無訴訟能力
    之原告或被告，於起訴時係由法定代理人合法代理，而於訴
    訟繫屬中發生法定代理人之代理權消滅之事由，僅生民事訴
    訟法第170條所定訴訟程序當然停止之問題，核與原告或被
    告未經法定代理人合法代理之起訴合法要件無涉。最高法院
    67年度台上字第29號判例可資參照。本件租佃爭議事件，於
    98年3月10日經原審法院收案繫屬後，（原案號98年度訴字
    第204號）曾分別於98年4月10日行言詞辯論，及98年5月12
    日行現場履勘程序，顯見原審亦認本件租佃爭議於起訴繫屬
    時，係由法定代理人為合法代理。惟於本件訴訟繫屬中發生
    原告管理人之管理權，經另案裁判確認其管理權不存在，而
    發生原告法定代理人之代理權消滅事由，依上開最高法院判
    例，應生民事訴訟法第170條所定訴訟程序當然停止問題，
    況且
    本件訴訟已委任律師為訴訟代理人，依同法第173條之規定
    ，亦不適用訴訟程序當然停止之規定，但法院得酌量情形裁
    定停止訴訟程序而已。原裁定逕予駁回訴訟，自有未洽。又
    抗告人祭祀公業邱烋之派下員，已積極依祭祀公業條例第25
    條之規定，進行祭祀公業法人登記同意書及管理人選任同意
    書之簽署，將儘速完成法人登記及新管理人之選任，即可呈
    報承受訴訟。原裁定逕予駁回，既有不當，應請廢棄等語。
三、查，抗告人祭祀公業邱烋，原於95年間向彰化縣永靖鄉公所
    備查之管理人邱煥火，因其連署之人數未達全體派下員之三
    分之二，推舉不合法，經派下員邱垂湯向原法院提起確認邱
    煥火之祭祀公業邱烋之管理權不存在訴訟，業經原法院以97
    年訴字第162號、本院99年上字第167號判決及最高法99年台
    上字第2257號裁定駁回上訴，全案已告確定，邱煥火對祭祀
    公業邱烋之管理權不存在。則邱煥火之祭祀公業邱烋管理權
    ，自始即有欠缺，此與起訴時法定代理人之代理權並無欠缺
    而於訴訟中發生法定代理權之消滅者不同，並非由新法定代
    理權人承受訴訟所能補救。況且祭祀公業邱烋之新管理人，
    一時尚無法產生，有關權利之行使或義務之履行，自有待於
    新管理人產生後再為處理，不影響其權益。原審法院已依法
    定相當時間命抗告人補正，抗告人無法在期間內補正，在抗
    告中亦未補正，原裁定駁回其訴，並無不合。抗告為無理由
    ，應予駁回。
中    華    民    國   100    年    3     月    22    日
                民事第三庭    審判長法  官  陳照德
                                    法  官  曾謀貴
                                    法  官  朱  樑
以上正本係照原本作成。
如不服本裁定應於裁定送達後10日內向本院提出抗告理由狀（須
按他造人數附具繕本），並繳納抗告裁判費新台幣1,000元。
                                    書記官  茆亞民
中    華    民    國   100    年    3     月    23    日
                                                      Ａ